臺灣板橋地方法院刑事判決　　　　　　　　　　　　九十一年度訴字第一二一二號
　　公　訴　人　臺灣板橋地方法院檢察署檢察官
　　被　　　告　丁○○　男　三.
　　　　　　　　己○○　男　二.
　　共　　　同
　　選任辯護人　李金澤律師
右列被告等因偽造文書等案件，經檢察官提起公訴（八十九年度偵續字第一九一號）
，本院判決如左：
    主  文
丁○○、己○○均無罪。
    理  由
一、公訴意旨略以：被告丁○○、己○○於民國八十八年間，任職於告訴人笙寶實業
    股份有限公司（下簡稱笙寶公司），丁○○係笙寶公司台北分公司業務主任，負
    責笙寶公司傳動皮帶輪銷售、市場調查等業務，己○○則為丁○○之助理，均係
    為笙寶公司處理事務之人。因其二人共同商議另行成立從事販售相同產品之維順
    國際科技股份有限公司（下簡稱維順公司，八十八年十月十四日核准設立登記）
    ，且欲吸收笙寶公司之客戶轉而與維順公司交易，竟基於意圖為維順公司不法利
    益之概括犯意聯絡，於八十八年二月十日，明知駿隆機械有限公司（下簡稱駿隆
    公司，起訴書誤載為駿隆機械股份有限公司）未向笙寶公司訂購貨物，竟登載「
    駿隆機械已ｃｏｎｆｉｒｍ預計三月底開始交貨」等不實事項於業務上所掌之駿
    隆公司訂貨單；又於同年四月三十日，亦明知宏駿機械廠股份有限公司（以下簡
    稱宏駿公司）未向笙寶公司訂購貨物，竟登載「宏駿圓編機ＯＥＭ產量約６０－
    ８０台，已下訂１５０組，另置４－６月安存」等不實事項於業務上所掌之宏駿
    公司訂貨單，足生損害於笙寶公司、駿隆公司及宏駿公司，並行使上開訂貨單，
    使笙寶公司信以為真，據以向國外廠商訂購貨物。又於同年七月七日，秦銘峰明
    知笙寶公司之客戶雅峰公司、錦風公司之財務及業務狀況健全良好，竟登載「雅
    鋒：得知目前生意不佳，且價格低迷，無法再進行生產…外傳快倒了。錦風外傳
    很難聽，…否則不便價差問題。每月約３０－５０台。」等不實事項於其業務上
    所掌之市場調查報告，並交付於笙寶公司負責人乙○○，使笙寶公司誤信雅峰公
    司、錦風公司瀕臨倒閉，拒絕與雅峰公司、錦風公司繼續交易，而為違背其任務
    之行為，致生損害於笙寶公司。然丁○○、己○○於八十八年十月、十一月間先
    後離開笙寶公司，而共同經營維順公司之業務，仍與雅峰公司、錦風公司進行交
    易往來，笙寶公司始知悉上情。因認被告丁○○、己○○均涉犯刑法第三百四十
    二條之背信罪嫌及同法第二百十六條之行使第二百十五條之登載不實事項於業務
    上文書罪嫌云云。
二、按犯罪事實應依證據認定之，無證據不得推定其犯罪事實。又不能證明被告犯罪
    者，應諭知無罪之判決。刑事訴訟法第一百五十四條、第三百零一條第一項前段
    分別定有明文。又犯罪事實之認定，應憑真實之證據，倘證據是否真實尚欠明確
    ，自難以擬制推測之方法，為其判斷之基礎，而認定犯罪事實之證據係指足以認
    定被告確有犯罪行為之積極證據而言，該項證據自須適合於被告犯罪事實之認定
    ，始得採為斷罪資料，最高法院五十三年度臺上字第六五六號、二十九年度上字
    第三一○五號判例可資參照。且刑事訴訟上證明之資料，無論其為直接或間接證
    據，均須達於通常一般之人均不致有所懷疑，而得確信其為真實之程度，始得據
    為有罪之認定，若其關於被告是否犯罪之證明未能達此程度，而有合理懷疑之存
    在，致使無從形成有罪之確信，根據「罪證有疑，利於被告」之證據法則，即不
    得遽為不利被告之認定，最高法院七十六年度臺上字第四九八六號判例亦可稽。
    復按刑法第三百四十二條之背信罪，以有取得不法利益或損害本人利益之意圖為
    必要，若無此意圖，即屬缺乏意思要件；而刑法第二百十五條之業務文書登載不
    實罪，須明知為不實之事項而故意登載，始克成立，最高法院三十年度上字第一
    二一○號判例、八十六年度台上字第六八七七號判決意旨可資參照。
三、訊據被告丁○○就於八十八年七月七日，在市場調查報告上填載「雅鋒：得知目
    前生意不佳，且價格低迷，無法再進行生產…外傳快倒了。錦風外傳很難聽，…
    否則不便價差問題。每月約３０－５０台。」等事項；被告己○○就於八十八年
    二月十日，在ｏｒｄｅｒ（下稱訂貨單）上填載「駿隆機械已ｃｏｎｆｉｒｍ預
    計三月底開始交貨」等事項，於同年四月三十日，在訂貨單上填載「宏駿圓編機
    ＯＥＭ產量約６０－８０台，已下訂１５０組，另置４－６月安存」等事項等情
    均坦承不諱，此部分並有市場調查報告及訂貨單在卷可資佐證（附於臺灣板橋地
    方法院檢察署八十九年度偵續字第一九一號偵查卷宗第二十頁、第六八頁、第六
    九頁），惟被告二人皆堅詞否認有何公訴人所指之背信及行使登載不實事項於業
    務上文書等犯行，被告丁○○辯稱：伊寫給笙寶公司之市調報告有一、二十件，
    只有雅鋒公司這件有問題，伊聽聞某業務員表示雅峰公司客戶不穩定，且前往雅
    鋒公司瞭解之後，發現雅峰公司滿小間，以雅峰公司門面及員工數一、二位判斷
    ，故伊主觀上認為雅鋒公司客戶不穩定，至於錦風公司，係哪家公司便宜就跟哪
    家公司購買，伊寫的是事實而非捏造等語；被告己○○則以：伊於八十八年一、
    二月與駿隆公司甲○○經理、宏駿公司丙○○廠長接洽之後，送樣品給駿隆公司
    、宏駿公司測試，測試結果為ＯＫ，即該二家公司可以用笙寶公司送之樣品，並
    將笙寶公司列為採購對象之一，故伊在公司訂貨單中寫ｃｏｎｆｉｒｍ等字樣，
    當初駿隆公司、宏駿公司係口頭下訂單，伊離職後、駿隆公司、宏駿公司均未向
    公司訂貨，故告訴人代表人乙○○才會認為造成公司屯積貨物，伊認為可能係伊
    離職後，承接之業務員未交接好，此外，可能係該二家公司客戶移到大陸造成公
    司業務量下降，故未向笙寶公司訂貨等語置辯。而公訴人認被告丁○○、己○○
    涉犯前開背信、行使登載不實事項於業務上文書等罪嫌，無非係以被告丁○○、
    己○○於八十八年二月十日、四月三十日簽寫其職務上所掌駿隆公司、宏駿公司
    之訂貨單，此為被告二人所不否認，復有該訂貨單在卷足憑；又被告己○○於該
    署偵查中亦曾自承系爭二張駿隆公司、宏駿公司訂單並非建議訂單，而是直接訂
    單。然宏駿公司未曾向告訴人笙寶公司訂購四月三十日訂單之貨物，此亦有該公
    司出具之證明書附卷可參，顯見被告丁○○、己○○明知駿隆公司、宏駿公司未
    曾欲向告訴人笙寶公司訂購系爭二張訂單之貨物，卻登載不實事項於業務上所掌
    之文書，致使告訴人負責人乙○○信以為真，依據系爭訂單內容向國外廠商訂貨
    ，造成貨物屯積。又被告丁○○固不否認於八十八年七月七日，填載關於雅峰公
    司、錦風公司之市場調查報告，且離開笙寶公司，經營維順公司業務時，仍與雅
    峰公司、錦風公司進行交易往來，維順公司係與笙寶公司販售相同之三角皮帶輪
    、錐形軸套，二家公司之客戶大部分相同等情事，亦此有該市場調查報告在卷可
    稽。然雅峰公司、錦風公司若真如被告秦銘峰於八十八年七月七日之市場調查報
    告所登載之財務、業務狀況不良，何以被告丁○○、己○○經營之維順公司仍不
    顧商場風險，繼續與上開二家公司進行交易？顯見被告丁○○、己○○於任職告
    訴人笙寶公司期間，即有轉往維順公司任職之意，且欲吸引笙寶公司原有之客戶
    轉而與維順公司交易，明知雅峰公司、錦風公司財務、業務狀況健全，卻登載不
    實事項於職務上所掌之文書，使告訴人不疑有他，拒絕與該二家公司繼續為交易
    ，雅峰公司、錦風公司果真因而轉向維順公司訂購相同之貨物，致生損害於告訴
    人。是以，被告丁○○、己○○於任職告訴人公司期間，意圖為維順公司不法之
    利益，並損害告訴人之商業上利益，而為違背其任務之行為等情事，至為明顯等
    語為其論據基礎。
四、經查：
  (一)被告丁○○雖於市場報告上填載「雅鋒：得知目前生意不佳，且價格低迷，無法
    再進行生產…外傳快倒了」等語，然雅峰公司登記負責人庚○○○、實際負責人
    戊○○經本院依法分別傳喚一次、三次，均未到庭，有本院送達證書七紙在卷可
    稽，而核諸告訴人代表人乙○○供陳：伊不知雅峰公司在何處，亦未曾前往雅峰
    公司查看等語（詳本院九十一年八月十三日訊問筆錄），及戊○○委託辯護人提
    出之證明書所載「本公司購買皮帶輪及皮帶數量甚少，且笙寶公司業務常來，不
    克其擾，故告知笙寶公司本公司不打算生產，導致一場誤會，非常抱歉」等語，
    則被告丁○○登載於市場調查報告上之前開事項，是否不實，即有斟酌之餘地。
    況告訴人代表人乙○○觀看被告丁○○填載之市場調查報告後，尚會委請業務員
    前往查看，俾利決定是否與之交易，不因前開市場調查報告所載，即不與雅峰公
    司交易，亦據告訴人代表人乙○○於本院調查時陳明屬實（詳本院九十一年十一
    月十四日審判筆錄），從而，縱前開市場調查報告不實，亦不足生損害於笙寶公
    司，至為明顯。
  (二)次者，錦風公司有時向笙寶公司表示擬訂購全數所需之皮帶，但最終通常僅向笙
    寶公司訂購少數皮帶，其餘之皮帶則視何家廠商訂價較便宜，即向該廠商訂購，
    錦風公司之行事風格係那家廠商訂價較便宜即向該廠商訂購之事實，亦據告訴人
    代表人乙○○陳明屬實（詳本院九十一年八月十三日訊問筆錄），而告訴人代表
    人乙○○亦供陳：伊前往錦風公司查看後，發現錦風公司之情形即如同被告丁○○在上述市場調查報告所寫之情形所示，故伊認為此部分被告丁○○所填載之市
    場報告係實在等語屬實（詳同日訊問筆錄），從而，就錦風公司部分，被告丁○○所填載之市場報告顯非不實，應屬無疑。
  (三)再者，被告己○○確曾與駿隆公司甲○○經理、宏駿公司丙○○廠長接洽皮帶、
    皮帶輪交易事宜，並送樣品予駿隆公司、宏駿公司測試，測試結果皆為ＯＫ，該
    二家公司均曾將笙寶公司列為採購對象之一，宏駿公司丙○○廠長並向笙寶公司
    下訂單等情，分據駿隆公司經理甲○○於本院調查中證述：八十八年一、二月間
    ，有與被告己○○洽談訂購三角皮帶之事宜，當時被告己○○有送樣品予伊測試
    ，測試結果不錯，伊即向被告己○○表示測試過後還要比單價才會正式下訂單，
    可能會向笙寶公司訂購，但後來伊覺得笙寶公司單價比其他廠商高，故未向笙寶
    公司下訂單等語；宏駿公司廠長丙○○於本院調查中證稱：被告丁○○、己○○
    曾來伊推銷笙寶公司之皮帶、皮帶輪，並拿樣本讓伊測試，測試結果為ＯＫ，因
    為需要，伊即答應向笙寶公司訂購，但後來需要用貨時，笙寶公司未送貨過來，
    因急需，且廠商零件很多，故自己另外設計新的皮帶輪，實務上樣品試用可以，
    但實際需要使用時，貨未送到，伊即可向別家廠商訂購，且無庸負損害賠償責任
    ；宏駿公司實際負責人辛○○於本院調查中具結證述：丙○○廠長曾與被告己○○接洽購買機械用傳動皮帶之事宜，且丙○○廠長曾向伊報告有一些進口皮帶輪
    試用可以，但有部分需要修改，丙○○廠長並表示如果試用結果合格，即要訂購
    此些皮帶輪等語屬實（分詳本院九十一年九月三日、九月二十四日、十月二十九
    日訊問筆錄），此部分自堪認定為真實。至證人丙○○親自簽署之證明書固記載
    「本宏駿機械廠股份有限公司，專業生產圓盤針織機，特此證明並未曾向笙寶實
    業股份有限公司業務員己○○先生訂購下列產品：一ＩＰＬ皮帶輪Ａ９０×３０
    ３８直孔、數量１６０ＤＣ、二ＩＰＬ皮帶輪Ａ１８０×３０３０直孔、數量３
    ０８ＤＣ、三ＩＰＬ皮帶輪Ａ２３６×３０３０直孔、數量３０２ＤＣ」等語，
    雖有該證明書乙紙在卷可參（附於上開偵查卷宗第七○頁），然因某業務員表示
    笙寶公司已向國外廠商訂購皮帶輪，但宏駿公司已設計新的皮帶輪，故不需笙寶
    公司之皮帶輪，因而該業務員表示為方便笙寶公司向國外廠商退貨，故要求丙○○簽署該證明書，然而事實真相係宏駿公司確曾向笙寶公司訂購皮帶輪，但需使
    用時，該皮帶輪未送到之事實，業據證人丙○○於本院調查中陳明在卷（詳本院
    九十一年九月二十四日訊問筆錄），從而，前開證明書自不得資以認定宏駿公司
    未向笙寶公司訂購皮帶輪之證據，應屬無疑。
  (四)至證人甲○○固證述：有無口頭向被告己○○下訂單，伊已忘記等語（詳本院九
    十一年十月二十九日訊問筆錄），然被告己○○曾向被告丁○○報告駿隆公司、
    宏駿公司僅係試用ＯＫ，尚未確定是否正式下訂單，被告丁○○亦轉向告訴人代
    表人乙○○報告，已據被告丁○○、己○○、告訴人代表人乙○○一致供明在卷
    （詳本院九十一年九月三日訊問筆錄），而笙寶公司運轉方式係客戶表示樣本試
    用ＯＫ，該客戶即為潛在客戶，笙寶公司業務員即可據以向公司下訂單，且樣本
    試用ＯＫ不代表客戶即會向笙寶公司下訂單，如客戶試用ＯＫ，業務員據以向公
    司下訂單，然客戶仍未向公司訂貨，則此損失通常要求下訂單之業務員吸收，因
    業務員有拿獎金，且亦曾發生客戶試用ＯＫ，業務員據以向公司下訂單，然客戶
    最後未向公司訂貨之情形，亦據告訴人代表人乙○○於本院調查中陳明無訛（詳
    本院九十一年八月十三日、十月二十九日訊問筆錄），是以，既笙寶公司之運轉
    方式係客戶試用ＯＫ，業務員即可據以向笙寶公司下訂單，則因駿隆公司、宏駿
    公司試用樣本ＯＫ，故被告己○○據以向笙寶公司下訂單，顯與笙寶公司運轉之
    方式相符，自不得以事後駿隆公司、宏駿公司未向笙寶公司下訂單，即推論被告
    己○○明知駿隆公司、宏駿公司未向笙寶公司訂貨，即故意將此不實之事項登載
    於業務上作成之文書，自殆無疑。
  (五)末告訴人代表人乙○○亦陳稱：伊認為被告二人非故意偽造文書，僅係被告二人
    離職後，尚與雅峰公司、錦風公司交易，故伊始懷疑被告二人先前所作之報告之
    實，伊認為被告二人可能弄錯，而本與笙寶公司交易之客戶係因維順公司較便宜
    ，始轉與維順公司交易等語在卷（詳本院九十一年七月九日、八月十三日訊問筆
    錄），而認被告二人並無背信及行使登載不實事項於業務上文書等犯行，且被告
    二人已與告訴人達成和解，告訴人亦表示欲撤回告訴，有和解書及撒回告訴狀在
    卷可憑（附於本院卷內），由此亦可見被告二人主觀上應無背信及行使登載不實
    事項於業務上文書之犯意甚明。
五、綜上所述，被告丁○○、己○○前開所辯，應堪採信。此外，復查無其他積極證
    據足認被告二人有何公訴人所指之背信及行使登載不實事項於業務上文書等犯行
    ，應屬不能證明被告二人犯罪，本院自應諭知被告二人無罪之判決。
據上論斷，應依刑事訴訟法第三百零一條第一項前段，判決如主文。
本案經檢察官許梨雯到庭執行職務。
中      華      民      國      九十一    年    十一    月    二十九    日
                                  臺灣板橋地方法院刑事第四庭
                                          法  官  游  秀  雯
右正本證明與原本無異。
如不服本判決，應於判決送達後十日內，向本院提出上訴狀。
                                          書記官  張  玉  如
中      華      民      國      九十一    年    十一    月    二十九    日
